臺灣臺北地方法院刑事判決
109年度審訴字第1676號
公  訴  人  臺灣臺北地方檢察署檢察官
被      告  呂台年


選任辯護人  張樹萱律師
上列被告因家庭暴力罪之傷害等案件，經檢察官提起公訴（109
年度調偵字第2761號），被告於準備程序中，就被訴事實為有罪
之陳述，經合議庭裁定由受命法官獨任依簡式審判程序審理，判
決如下：
    主  文
呂台年犯傷害罪，處有期徒刑肆月，如易科罰金，以新臺幣壹仟
元折算壹日。又犯恐嚇危害安全罪，處拘役伍拾日，如易科罰金
，以新臺幣壹仟元折算壹日。
扣案之刺型棒狀物壹支沒收。
    事實及理由
一、本件犯罪事實及證據，除犯罪事實欄一第13行所載「再看到
    你就打死你」應補充更正為「再看到你再繼續打你」，並補
    充被告於本院準備程序及審理時之自白為證據外，餘均引用
    如附件檢察官起訴書之記載。
二、論罪科刑：
(一)按家庭暴力者，謂家庭成員間實施身體、精神或經濟上之騷
    擾、控制、脅迫或其他不法侵害之行為；又家庭暴力罪，謂
    家庭成員間故意實施家庭暴力行為而成立其他法律所規定之
    犯罪，家庭暴力防治法第2條第1款、第2款分別定有明文。
    查被告與告訴人為叔姪關係，為被告及告訴人均坦認在卷，
    屬家庭暴力防治法第3條第4款所稱之家庭成員關係。
(二)核被告所為，係犯刑法第277條第1項之傷害罪，及同法第30
    5條之恐嚇危害安全罪。又被告本案犯行雖同時亦屬家庭暴
    力防治法第2條第1款之家庭暴力，而構成家庭暴力防治法第
    2條第2款之家庭暴力罪，惟該條項之罪並無罰則規定，因此
    仍應依刑法各該罪名論處。被告本案2次傷害告訴人乙○○之
    行為，係出於同一傷害犯意，且時間緊接，應論以一罪。被
    告所犯上開傷害罪及恐嚇危害安全罪2罪間，犯意各別，行
    為互殊，應予分論併罰。
(三)爰以行為人之責任為基礎，審酌被告與告訴人為叔姪關係，
    本應和諧共處，雙方因細故發生爭執，被告竟不思妥善處理
    、溝通，反恣意傷害告訴人之身體及恫嚇告訴人，顯見其自
    我情緒管理能力及尊重他人法益之法治觀念均待加強，所為
    實非可取；惟考量被告犯後坦承犯行，且其雖有與告訴人和
    解之意願，然因與告訴人無法取得共識而未能達成和解等情
    ，併考量告訴人所受傷勢之程度暨身心狀況，兼衡以被告之
    犯罪動機、目的、手段，暨其於本院審理時自承從事之職業
    、家庭經濟狀況、智識程度（詳本院卷第150頁）等一切情
    狀，量處如主文所示之刑，並諭知易科罰金之折算標準。
(四)末查，告訴代理人固於本院審理中表示：被告本案於餐廳衝
    突後，先行返家拿2支狼牙棒手電筒在住處外面等告訴人回
    來，且係攻擊告訴人頭部，顯示被告有殺人故意存在，被告
    所犯應為殺人未遂罪名等語。惟查：告訴人於民國109年2月
    8日警詢時指稱：被告於起訴書所載時、地，持狼牙棒攻擊
    我頭部，隨後我奪下1支狼牙棒，被告就退後，其他家人這
    時候紛紛出來馬路上拉開我們，被告隨即返家，被告臨走前
    對我說再看到我會再繼續打我等語（見偵卷第11至14頁），
    足見告訴人於案發當日接受警詢時，未曾提及被告對其攻擊
    時，有對其稱要「打死」等語，且明確表示係對被告提出傷
    害告訴，而非殺人未遂告訴；再者，依告訴人上開所陳，被
    告經告訴人奪下1支狼牙棒後即退後，隨後其他家人出來勸
    阻時，被告亦隨即返家，離開現場等情，亦難認被告有何殺
    人故意。而檢察官於起訴書中亦載明：被告與告訴人僅因細
    故為口角衝突，告訴人所受傷害，雖在頭部等處，惟傷勢程
    度在客觀上未有達危及性命之程度，此有診斷證明書在卷可
    佐，徵之被告與告訴人係叔姪關係，並無宿仇大恨，衡諸常
    情尚難認被告有何置告訴人於死地之犯意，核與刑法殺人未
    遂罪之構成要件未合等語，同本院上開認定，是尚難僅憑告
    訴代理人前揭所述，遽以認定被告為本案犯行時，確具有殺
    人犯意，附此敘明。
三、沒收：
　　扣案之刺型棒狀物1支，為被告所有，供其本案犯罪所用之
    工具，爰依刑法第38條第2項前段沒收。　　　　
據上論斷，應依刑事訴訟法第273條之1第1項、第299條第1項前
段、第310條之2、第454條第2項，家庭暴力防治法第2條第2款，
刑法第277條第1項、第305條、第41條第1項前段，刑法施行法第
1條之1第1項，判決如主文。
本案經檢察官郭盈君提起公訴，檢察官盧慧珊到庭執行職務。
中　　華　　民　　國　　109 　年　　12　　月　　23　　日
　　　　　　　　　刑事第二十庭  法　官　趙耘寧
以上正本證明與原本無異。
如不服本判決應於收受送達後20日內向本院提出上訴書狀，並應
敘述具體理由；其未敘述上訴理由者，應於上訴期間屆滿後20日
內向本院補提理由書（均須按他造當事人之人數附繕本）「切勿
逕送上級法院」。告訴人或被害人如對於本判決不服者，應具備
理由請求檢察官上訴，其上訴期間之計算係以檢察官收受判決正
本之日期為準。
                                書記官  黃勤涵
中　　華　　民　　國　　109 　年　　12　　月　　24　　日
附錄本案論罪科刑法條全文：
中華民國刑法第277條
傷害人之身體或健康者，處5年以下有期徒刑、拘役或50萬元以
下罰金。
犯前項之罪，因而致人於死者，處無期徒刑或7年以上有期徒刑
；致重傷者，處3年以上10年以下有期徒刑。

中華民國刑法第305條
以加害生命、身體、自由、名譽、財產之事恐嚇他人，致生危害
於安全者，處2年以下有期徒刑、拘役或9千元以下罰金。

附件：
臺灣臺北地方檢察署檢察官起訴書
                                   109年度調偵字第2761號
　　被　　　告　呂台年　男　00歲（民國00年0月00日生）
　　　　　　　　　　　　住新北市○○區○○路0段00巷00號0
　　　　　　　　　　　　　樓
　　　　　　　　　　　　居臺北市○○區○○街00號0樓
　　　　　　　　　　　　國民身分證統一編號：Z000000000號
    選任辯護人  張樹萱律師
上列被告因家庭暴力之傷害案件，已經偵查終結，認應提起公訴
，茲將犯罪事實及證據並所犯法條分敘如下：
　　　　犯罪事實
一、呂台年與乙○○為叔姪關係，屬家庭暴力防治法第3條第4款所
    列之家庭成員。渠等於民國109年2月8日20時許，在臺北市
    大安區安和路上之某餐廳內與家人聚餐時，因細故起爭執，
    呂台年竟心生不悅，基於傷害人之身體之犯意，朝乙○○丟擲
    水杯並揮拳毆打，經在場之人勸阻，雙方各自悻然離去。嗣
    呂台年返回住處，內心猶然忿忿不平，遂承前傷害之犯意，
    手持2支佈滿刺型棒狀物，在渠等位於臺北市○○區○○街00號
    之住處大門前等待乙○○返家，見乙○○駕車返家下車後，即持
    上開刺型棒狀物攻擊乙○○之頭部，致乙○○受有頭皮撕裂傷、
    鈍挫傷及左眼角紅腫之傷害。嗣由乙○○將呂台年手中之1支
    刺型棒狀物奪下，並待乙○○、呂台年分開後，呂台年另基於
    恐嚇危害安全之犯意，出言對乙○○恫稱：「再看到你就打死
    你」等語，致使乙○○因此心生畏懼。
二、案經乙○○訴請臺北市政府警察局文山第一分局報告偵辦。
　　　　證據並所犯法條
一、證據清單及待證事實：
編號 證據名稱 待證事實  1 被告呂台年之供述 1.坦承有與告訴人在臺北市安和路上之某餐廳內及臺北市○○區○○街00號之社區大門前發生衝突之事實。 2.否認攜帶刺型棒狀物攻擊告訴人之事實。  2 證人即告訴人乙○○之指證 全部犯罪事實。  3 證人劉○○、尤○○之證述 全部犯罪事實。  4 證人黃寶貴之證述 告訴人與被告在臺北市○○區○○街00號之社區大門前發生打架情事之事實。  5 餐廳內之監視錄影光碟、社區監視錄影光碟、本署勘驗筆錄2份 1.告訴人與被告在臺北市安和路上之某餐廳內發生口角，互有肢體接觸之事實。 2.告訴人與被告在臺北市文山區萬寧街28號之社區大門前打架之事實。  6 告訴人乙○○之臺北市立萬芳醫院受理家庭暴力事件驗傷診斷書1份 告訴人受有前開傷害之事實。  7 臺灣臺北地方法院109家護抗字第79號裁定 告訴人遭被告持刺型棒狀物攻擊而受有前開傷害之事實。 
二、核被告所為，係犯刑法第277條第1項傷害罪嫌及同法第305
    條恐嚇罪嫌。被告所為上開犯行，犯意個別，行為互異，請
    予以分論併罰。
三、至告訴意旨認被告呂台年涉犯刑法第271條第2項之殺人未遂
    罪嫌，惟按殺人未遂罪與傷害罪之區分，係以行為人在下手
    加害時有無死亡之預見為斷，至受傷處所是否致命部位及傷
    痕之多寡，輕重如何，僅足供認定有無殺意之參考，不得作
    為區分之絕對標準，最高法院19年上字第718號判例可資參
    照，故須於實施殺害時，即具有使被害人喪失生命之故意，
    始足當之，倘缺乏此種故意，而其目的僅在於使被人受傷者
    ，縱傷害之部位係在頭部等致命之處，亦只與傷害罪之規定
    相當，要難遽以殺人未遂罪論處。經查，被告與告訴人僅因
    細故為口角衝突，業經證人劉台捷、尤仲芬及告訴人陳述在
    卷，告訴人所受傷害，雖在頭部等處，惟傷勢程度在客觀上
    未有達危及性命之程度，此有診斷證明書在卷可佐，徵之被
    告與告訴人係叔姪關係，並無宿仇大恨，衡諸常情尚難認被
    告有何置告訴人於死地之犯意，核與刑法殺人未遂罪之構成
    要件未合，惟此部分苟構成犯罪，與前開起訴事實為裁判上
    一罪，為前開起訴效力所及，爰不另為不起訴處分，併此敘
    明。
四、依刑事訴訟法第251條第1項提起公訴。
　　此　致
臺灣臺北地方法院
中　　華　　民　　國　 109　　年　　10　　月　　29　　日
　　　　　　　　　　　　　　　檢　察　官　郭盈君
本件正本證明與原本無異
中　　華　　民　　國   109　　年　　11    月　   9　　日
                              書  記  官  陳品聿